臺灣高等法院刑事判決　　　　　　　　　　　 九十一年度上更(一)字第一八二號
　　上　訴　人
　　即　被　告　乙○○
　　指定辯護人　本院甲○
右上訴人，因違反毒品危害防制條例案件，不服臺灣板橋地方法院八十六年度訴字第
二一○○號，中華民國八十七年四月二十九日第一審判決（起訴案號：臺灣板橋地方
法院檢察署八十六年度偵字第一七九四號，移送併辦案號：八十六年度偵字第一八九
○四號、八十七年度偵字第九五七五號）提起上訴，經判決後，由最高法院發回更審
，本院判決如左：
    主      文
原判決關於乙○○部分撤銷。
乙○○無罪。
    理      由
一、公訴意旨略以：乙○○曾因違反麻醉藥品管理條例，經法院判處有期徒刑七月，
    甫於民國（下同）八十一年十二月二十二日執行完畢，竟仍均不知悔改，與丙○○（業經判決確定）共同基於意圖營利之概括犯意，以電話及呼叫器聯絡方式，
    自八十五年十一月間起至八十六年一月十二日警方查獲時止，連續多次依安非他
    命重量多寡，以每包新台幣（下同）二千元至五千元不等之價格，由丙○○提供
    其台北縣中和市○○路○段二六○號二樓之印刷廠作為販賣安非他命場所，乙○○免費提供安非他命供丙○○吸食（乙○○吸食及轉讓安非他命犯行部份，另由
    檢察官移送台灣士林地方法院併案審理），多次共同非法販賣安非他命予丁○○
    、戊○（即警訊中冒名陳慶龍者，由檢察官另案提起公訴）及（起訴書誤載為「
    即」）不特定人吸食牟利；乙○○、丙○○二人嗣於八十六年一月十二日二十二
    時許在台北縣中和市○○路○段二六○號二樓丙○○印刷廠，準備販賣安非他命
    時，為警方當場查獲，並自丙○○手中扣得安非他命一瓶（毛重四點八公克，淨
    重一點九公克），自乙○○外套口袋扣得安非他命一大包（分裝成六小包，毛重
    六點四公克，淨重五點二公克）、丙○○冰箱內扣得玻璃瓶裝安非他命一大瓶（
    毛重四八九公克，淨重一○二公克）、安非他命分裝塑膠袋八個、帳單一張、吸
    食器二組及查獲前來購買安非他命之丁○○、黎振權等人。案經台北市政府警察
    局中山分局移送偵辦，因認乙○○涉有違反麻醉藥品管理條例第十三條之一第二
    項第一款之非法販賣化學合成麻醉藥品罪嫌云云。
二、公訴人認為被告乙○○涉嫌非法販賣化學合成麻醉藥品安非他命（以下簡稱安非
    命），無非以：(一)證人丁○○、戊○（即警訊中之陳慶龍）二人在警訊、檢察官
    偵查中分別指證曾向乙○○、丙○○購買安非他命。(二)同案被告丙○○於警訊中
    供稱伊提供場所及電話供乙○○販賣安非他命等語。(三)警方在上述時地查獲乙○○、丙○○二人持有之安非他命高達百餘公克，並有分裝完畢之安非他命，及分
    裝用之塑膠袋暨帳單等證物可資佐證。(四)被告乙○○等二人持有鉅量之安非他命
    ，難認僅供自己吸食之用等情，資為論據。惟訊據被告乙○○矢口否認有任何非
    法販賣安非他命情事，陳稱伊僅於八十五年底至八十六年一月間，借用同案被告
    丙○○上址印刷廠作為吸用安非他命之場所，八十六年一月十二日第一次與丁○○見面，不可能販賣安非他命給丁○○；至於戊○所供伊向被告購買安非他命之
    時間，被告正在監服刑，足見戊○所供不實。另在丙○○之印刷廠查扣之物品，
    除其中自被告外套口袋中取得之安非他命六小包，係當日被告向他人購得，欲攜
    往上開印刷廠吸用者外，其餘均非被告所有，亦與被告無涉等語。
三、經查：
    (一)關於證人丁○○及戊○之證詞部分：
      1.證人丁○○於警訊中供稱：「我今天準備去向『阿發』，經當場指認，他叫
        乙○○，購買安非他命吸食，是我朋友小胖帶我去。」「前二次我隨朋友小
        胖去，都是小胖出錢買，每小包新台幣壹仟元，有時他們在現場也會請我們
        吸食。」等語。依其供述，丁○○本身並未曾向被告乙○○購買安非他命，
        而是其朋友「小胖」向乙○○購買，被查獲當日，只是前往上址，「準備」
        向乙○○購買安非他命而已。惟丁○○所指「小胖」究係何人？並未據提供
        具體資料以供偵審機關查證。嗣證人丁○○於另案被訴違反麻醉藥品管理條
        例案件檢察官偵查中，則供稱：「我曾跟乙○○、丙○○買安非他命，在丙○○的印刷廠裡面，買了一次五千元，乙○○交給我五小包。在警察抓我的
        前二天（買的），抓到那天是我要拿錢去還他買安非他命錢。我原本不認識
        他們二人，是朋友介紹帶我去丙○○的印刷廠跟乙○○接洽，買賣安非他命
        他們二人都在場，知道我來買安非他命。」等語（見八十六年度偵字第一七
        九四號卷第九十五、九十六頁）。依證人此項供述，謂伊曾於被查獲二天前
        （即八十六年一月十日）在上址向乙○○購得安非他命五小包，代價五千元
        ，且查獲當日係前往上址清償前二日購買安非他命之價款云云。然其供述與
        警訊時所供完全不符，且觀之當日警方之臨檢紀錄表及扣押證明筆錄所載，
        均未見查扣該證人所攜帶至現場欲清償前欠安非他命價款之五千元。況依證
        人丁○○及被告乙○○之歷次供述，王、林二人並不相識，何以僅憑友人介
        紹見面，乙○○即放心交付價值五千元之安非他命五小包予丁○○，而允許
        丁○○日後再行清償？凡此均與經驗法則有違。迨八十八年八月十二日本院
        前審提訊證人丁○○時，該證人又證稱：「不認識乙○○與綽號『小胖』者
        ，未去過丙○○之印刷廠，八十六年一月十二日被查獲吸安，但那是住家不
        是工廠。（問：八十六年七月十日在板檢【即上述檢察官偵訊】曾提及你有
        向丙○○及乙○○買安？）沒有，當時是朋友帶我去，去時警察已在該處。
        （問：為何本次所言與以前在檢察官、警訊所言均不一致？）警訊筆錄是警
        察要我說向乙○○、丙○○買的。（問：你是在丙○○工廠被查獲的？）好
   像在中山路二段的一個住家，好像是二樓。（問：你當時去做何事？) 朋友
        要去，我沒事即跟他去。」等語（見本院八十七年度上訴字第三一四七號卷
        第八十八、八十九頁）。觀之證人丁○○在本院前審之供述，根本不承認有
        向乙○○及同案被告丙○○購買安非他命之事。綜合證人丁○○先後三次於
        警訊、檢察官偵查中及本院前審之證述，內容南轅北轍，列為扞格，即使拮
        取最不利於被告之片段供詞，亦無「小胖」其人可供傳訊，又未見扣得其所
        購買安非他命或欲交付乙○○之價款以供佐證，被告乙○○復自始否認有販
        賣安非他命予丁○○之事，似此情形，如何僅憑丁○○前後矛盾之說詞，即
        遽爾認定被告乙○○確有販賣安非他命予丁○○，或林某所指之友人「小胖
        」之犯行？
      2.至於另一證人戊○，其於警訊時冒用其侄陳慶龍之名義應訊，觀其供述內容
        ，該證人係於八十六年一月十二日因涉嫌吸用安非他命並非法持有安非他命
        毛重四二‧八公克，淨重四二‧一公克而被移送警察局，旋帶同警方人員前
        往中和市○○路○段二六０號二樓查緝被指販賣安非他命予陳某之人（綽號
        阿發），經按門鈴無人在家，警方人員續將陳某帶回其住處中和市○○路○
        段一０九巷六號二樓分租小房間內，再查獲安非他命一小包毛重一公克，淨
        重０‧七公克，嗣戊○供稱該小包安非他命係以二千元向「阿發」購買，並
        稱伊向綽號「阿發」購買安非他命數量較多，以每兩三萬六千元購得云云（
        見上揭偵查卷第十七、十八頁）。依其供述，該證人戊○向綽號「阿發」者
        （指認乙○○之口卡片影本，謂乙○○即「阿發」）購買安非他命，有一小
        包二千元者，有一兩三萬六千元者，但並未明確指出購買安非他命之時間、
        地點、次數。至八十六年一月三十一日戊○之侄陳慶龍於檢察官偵查中，陳
        明戊○因遭通緝而以陳慶龍之名義應訊等情無訛（見同上卷第六十、六十一
        頁）。嗣原審囑託台灣澎湖地方法院於八十七年一月十三日提訊當時在台灣
        澎湖監獄執行之證人戊○，雖據供稱：「（我）曾向乙○○購買（安非他命
        ）約五、六次，自八十六年三、四月起至同年九月止，地點為基隆市不詳名
        稱之保齡球館、中和市我租屋處，詳細地址忘了，每次約一兩左右，每兩價
        格約三萬五至四萬元整。」云云（見一審卷第一０九頁）。然稽之卷內資料
        ，被告乙○○於八十六年一月十二日被逮捕，翌日即遭檢察官諭知收押，旋
        於同年月十九日經檢察官簽發執行指揮書，入監執行前因違反麻醉藥品管理
        條例所處之有期徒刑八月，至同年九月二十四日縮刑期滿，翌日出監，此觀
        之卷內警訊筆錄、點名單、押票回證、執行指揮書及台灣高等法院檢察署刑
        案紀錄簡覆表自明（見偵查卷第十一頁、第三十七頁、第四十六頁、第五十
        八頁，本院八十七年度上訴字第三一四四號卷第十七頁之五) 。則戊○所指
        被告乙○○販賣安非他命予伊之時間，乙○○均在監服刑，如何可能分身有
        術，另有基隆、中和等處販賣安非他命？足見證人戊○此項供述並非實在。
        迨本院審理時，又於九十一年四月二十五日提訊證人戊○，證人雖稱伊所供
        曾向乙○○購買安非他命五、六次乙節屬實，可能時間記錯云云，但同時又
        供稱「如果我缺貨，我向他調貨拿回來賣，之後才還他錢，（他）應該只拿
        我本錢。（問：你所講調貨，他有無賺你的錢？）沒有，行情我很清楚。」
        云云，則所謂購買五、六次安非他命，又係指向乙○○調貨，乙○○並未從
        中賺取差價。綜觀證人戊○上述三次之供詞，或僅泛稱以每小包二千元或每
        兩三萬六千元之價格向乙○○購買安非他命，而欠缺交易之時間、地點、次
        數等資料；或供稱於八十六年三月至同年九月，乙○○另案在監服刑期間，
        在基隆、中和等地向乙○○購買安非他命；或供稱係向乙○○「調貨」，乙○○並未從中牟利云云，供詞出入甚大。而被告乙○○始終堅決否認有販賣
        安非他命予戊○之事實，自難憑證人戊○前後歧異之供詞，入乙○○於罪。
    (二)關於同案被告丙○○之供詞部分
      同案被告丙○○雖於警訊中供稱：「是乙○○販賣，我也協助併提供場所以電
      話二四二─六一八八對外販賣及供不特定之人吸食安非他命，是以每一公克出
      售新台幣五百元，‧‧‧我於八十五年十二月初開始協助乙○○販賣安非他命
      ，平時替王某販賣安非他命沒有給薪水，只有提供長期免費吸食安非他命。‧
      ‧‧‧因我工作較辛苦，所以要靠吸食安非他命提神，所以供乙○○在我住處
      販賣，王某不在我隨時協助出售不特定之人。」云云（見偵查卷第八至十頁）
      。然丙○○並未指明伊協助乙○○販賣安非他命予何人？有多少次？在何處交
      易？共取得若干價金？尤以丙○○所稱「以每一公克出售新台幣五百元」乙節
      ，與丁○○、戊○（冒名陳慶龍）分別於警訊中所供「小胖出錢買，每一小包
      新台幣一千元」及「該安非他命（按指於中和市○○路查扣之一小包，毛重一
      公克，淨重０‧七公克）是我所有，且向綽號『阿發』以新台幣二千元購得」
      「以每兩（合三十七‧五公克）新台幣三萬六千元購得（折合每公克九百六十
      元）」云云，無一相符，如何可資憑信？嗣自檢察官偵查時起，丙○○即矢口
      否認有協助乙○○販賣安非他命之事（見偵查卷第七十八頁），且被告乙○○
      自始即否認有透過丙○○之協助，利用丙○○之處所及電話販賣安非他命情事
      ，僅憑丙○○在警訊中空泛之供述，謂周某確有協助被告乙○○販賣安非他命
      之事實？
    (三)關於現場查扣之安非他命等物品部分
      依卷內臨檢紀錄表、扣押證明筆錄及乙○○、丙○○等人之警訊筆錄所載，警
      方於八十六年一月十二日二十二時至台北縣中和市○○路○段二六０號三樓丙○○所經營之台鏵彩色印刷製版有限公司搜索，「在該辦公室桌上目視發現安
      非他命吸食器二組，並當場查獲丙○○左手握住保濟瓶裝內有安非他命半瓶（
      毛重四‧八公克，淨重一‧九公克）‧‧‧並從乙○○夾克左口袋取出安非他
      命乙大包（分成塑膠袋小袋裝六小包，淨重約五‧二公克），及在工作室抽屜
      起出八個小塑膠袋，在冰箱內起出安非他命壹大瓶（玻璃瓶裝）毛重四八九公
      克，淨重一０二‧一公克」。惟其中自上址冰箱內起出之所謂「安非他命一大
      瓶」，經原審法院囑託法務部調查局鑑定結果，並無甲基安非他命成分；至於
      丙○○手握之一小瓶結晶物，淨重一‧七九公克，乙○○口袋內取出之六小包
      結晶物，淨重五、二○公克，則均係甲基安非他命，此有該局八十六年十月三
      日陸字第八六０七八七六九號檢驗通知書在卷可稽（見一審卷第六十九頁）
      。因此，本件查扣之安非他命一小瓶（淨重一‧七九公克）、六小包（淨重五
      ‧二０公克）數量不大，其中六小包乙○○已一再陳明係向他人購得，攜回上
      址擬供吸食之用，至丙○○手握之一小瓶，周某亦從未供稱係供販賣之用。另
      扣得之吸食器二組，乃吸用安非他命之工具，本與販賣安非他命本不相干，此
      與丙○○在警訊中所供，見過丁○○、振權找乙○○吸食安非他命，及乙○○提供安非他命吸食等語相互印證，益見乙○○所供攜帶買得之安非他命六小
      包欲返回上址吸食之說詞，尚非無稽。又警方自工作室抽屜搜得之八個小塑膠
      袋，並無法證明係供分裝安非他命出售所用，觀之被告乙○○或同案被告丙○○之歷次供述，均未曾一言提及八個小塑膠袋作用何在，自不得推定必係供分
      裝安非他命出售之用。至於警方同時所搜出之字條一張，上載「十一月份  洪
      銅五○○○○元  阿同四五○○○元  小娟一四五○○元  志峰六○○○元國
      良五○○○元  小李五○○○元  隆隆三○○○元」字樣；被告乙○○雖承認
      此為伊所有，但陳稱僅係朋友間之借貸，此亦無從認定被告確有販賣安非他命
      之行為。綜上所述，本件現場查扣之物品，安非他命數量不大，無從推翻被告
      乙○○所供，係供吸食所用之說詞，亦欠缺明確之佐證，足以認定被告乙○○
      有販賣安非他命牟利之犯行。
    (四)關於被告乙○○等二人持有鉅量安非他命，難認僅供自己吸食之用部分經核自
      現場冰箱內查扣之結晶物一大瓶，化驗結果並非安非他命，本件自丙○○手中
      查扣之安非他命一小瓶淨重一‧七九公克，自乙○○口袋中查扣之安非他命六
      小包淨重五‧二０公克等情，已如前述。則公訴人所謂被告等二人持有「鉅量
      安非他命」云云，立論基礎已然有誤，如何能進而推定「難認僅供自己吸食之
      用」？此點公訴人之論據不足採，自毋庸贅述。
    (五)此外，公訴人所指被告乙○○於右揭時地販賣安非他命予其他不特定人乙節，
      並未據指明其用以證明此一事項之證據方法何在？又查無其他積極之證據足以
      證明被告乙○○有公訴人所指之非法販賣安非他命予丁○○、戊○及其他不特
      定人吸食之犯行，本件尚不能證明被告乙○○犯罪，自應依法諭知被告無罪之
      判決。另證人丁○○、同案被告丙○○雖經本院傳喚未到，但上開二人先前之
      歷次供述就相關事實已有詳細之說明，因此，上開二人未到庭陳述，尚無礙於
      本件事實之認定，附此敘明。
四、原審疏未就本件被告乙○○被訴犯行之有利、不利證據詳予勾稽，即遽爾認定乙○○有非法販賣安非他命予丁○○之犯行，並判處罪刑，自有未洽，被告乙○○
    上訴指摘及此，其上訴為有理由，應由本院將原判決予以撤銷，並諭知被告乙○○無罪之判決，以免冤抑。又關於被告乙○○另涉嫌轉讓禁藥及自己非法吸用安
    非他命等部分，已經檢察官另行移送台灣士林地方法院併案審理，並據該院於八
    十六年八月十一日以八十六年度訴字第二０七號判決在案（見一審卷第五十至五
    十四頁），併予說明。
五、本件被告乙○○被訴非法販賣安非他命犯行，既經諭知無罪之判決，即無與其他
    案件成立裁判上一罪之餘地，檢察官移送併辦部分（八十六年度偵字第一八九０
    四號、八十七年度偵字第九五七五號）本院自不得予以審酌，該部分應退回檢察
    官另行處理。
據上論斷，應依刑事訴訟法第三百六十九條第一項前段、第三百六十四條、第三百零
一條第一項，判決如主文。
本案經檢察官沈世箴到庭執行職務。
中    華    民    國    九十一    年       六       月        十        日
                              臺灣高等法院刑事第二十一庭
                                  審判長法  官  葉  騰  瑞
                                        法  官  江  國  華
                                        法  官  黃  國  忠
右正本證明與原本無異。
檢察官如不服本判決應於收受送達後十日內向本院提出上訴書狀，其未敘述上訴之理
由者並得於提起上訴後十日內向本院補提理由書（均須按他造當事人之人數附繕本）
。
           書記官  鐘  秀  娥
中    華    民    國    九十一    年       六       月     十     三    日
附錄：本案論罪科刑法條全文
